臺灣彰化地方法院刑事判決
111年度簡上字第108號
上  訴  人  臺灣彰化地方檢察署檢察官 
被      告  陳宗俊


上列上訴人因被告傷害案件，不服本院111年度簡字第259號中華
民國111年4月19日第一審簡易判決（起訴書案號：110年度調偵
字第90號），提起上訴，本院管轄之第二審合議庭判決如下：
    主    文
上訴駁回。
陳宗俊緩刑參年。
　　犯罪事實
一、緣陳宗俊與施明秋於民國109年7月7日9時許，在陳宗俊址設
    彰化縣溪湖鎮大溪路2段與東興路交岔路口處之資源回收場
    內，因細故發生爭執後，陳宗俊竟因心生怨恨，先於同日10
    時15分許，持不明刀械騎乘普通重型機車至施明秋址設彰化
    縣溪湖鎮大溪路2段之居所欲找尋施明秋，因施明秋當時人
    未在該址居所而作罷。嗣陳宗俊於同日10時15分後某時許，
    在彰化縣溪湖鎮大溪路2段110號前偶遇施明秋，即基於傷害
    、恐嚇危害他人等犯意，持上開不明刀械之刀背敲打施明秋
    所戴之安全帽，致施明秋心生恐懼，又徒手毆打施明秋之頭
    部，致施明秋受有唇部及牙齦挫擦傷等傷害。
二、案經施明秋訴由彰化縣警察局溪湖分局報告臺灣彰化地方檢
    察署檢察官偵查後起訴偵辦。
　　理    由
一、本院審理範圍
    刑事訴訟法第348條第3項規定：「上訴得明示僅就判決之刑
    、沒收或保安處分一部為之」，核其立法理由謂：「為尊重
    當事人設定攻防之範圍，並減輕上訴審審理之負擔，容許上
    訴權人僅針對刑、沒收或保安處分一部提起上訴，其未表明
    上訴之認定犯罪事實部分，則不在第二審之審判範圍。是依
    據現行法律規定，科刑事項已得不隨同其犯罪事實，而單獨
    成為上訴之標的，且於上訴人明示僅就刑度上訴時，第二審
    法院原則上不再就原審所認定之犯罪事實為審查，而應以原
    審所認定之犯罪事實，作為論認原審宣告刑量定妥適與否的
    判斷基礎。然上訴人雖僅就判決之「量刑」上訴，亦在不影
    響原審所認定之主要構成要件事實及應適用法條情形下，一
    併就可能涉及犯罪事實細節之量刑事實予以爭執者，本院為
    查明原判決量刑是否妥適，自可將此部分之量刑事實納入審
    理範圍。檢察官雖係針對量刑提出上訴，惟其上訴書已表明
    「被告...竟持刀械並毆打告訴人頭部」，且所附送原聲請
    上訴狀亦指明被告「持該刀械對告訴人頭部揮砍數次，造成
    告訴人當時頭戴之安全帽受損」，則被告是否持刀械觸及告
    訴人之安全帽乙節，雖不影響原審所認定之構成要件事實及
    所犯法條，惟既屬量刑事實，則本院自可一併審理，合先敘
    明。
二、證據能力
　　本判決下列所引用以認定被告犯罪事實之供述及非供述證據
    ，被告陳宗俊或同意證據能力，或未於言詞辯論終結前聲明
    異議，復查無不法取得之違法情事，並為證明犯罪事實存否
    所必要，及經本院踐行合法調查證據程序，是認均具有證據
    能力。　　
三、訊據被告坦承有起訴書及原審判決所認定之犯罪事實，惟辯
    稱：伊當時是拿起刀械的刀背比劃，不確定有無揮到告訴人
    的安全帽，如果揮到也是不小心碰到等語。經查：
　㈠就起訴書及原審判決所認定之犯罪事實，業據證人即告訴人
    施明秋於警詢、偵訊中指述歷歷，並有道安醫院診斷證明書
    1紙、告訴人傷勢、配戴安全帽及路口監視器畫面翻拍照片
    共9張附卷可佐，均核與被告於原審及本院之自白相符，因
    此除被告究係持刀械對告訴人揮舞，抑或以刀械之刀背敲打
    告訴人之安全帽乙節尚待查明外，其餘均堪信為真實。
　㈡至被告究係如起訴書及原審簡易判決所認定之「被告係持不
    明刀械朝施明秋作勢揮砍，致施明秋心生恐懼」，抑或「被
    告係持不明刀械之刀背敲打施明秋所戴之安全帽，致施明秋
    心生恐懼」，甚或如被告所辯「其係持不明刀械朝施明秋作
    勢揮砍，不小心將刀背敲打到施明秋所戴之安全帽，致施明
    秋心生恐懼」，固不影響被告恐嚇危害安全犯行之成立，且
    該恐嚇危害安全犯行亦為被告傷害告訴人之實害行為所吸收
    ，而不影響被告構成本件之構成要件事實及所犯罪名；然此
    既涉及刑法第57條第3款量刑所應考量之「犯罪之手段」，
    依前述「本院審理範圍」之說明，本院自得就此量刑事實併
    予審查。
　㈢依本院勘驗被證1編號A錄影檔案所示：「被告停車後，彎腰
    抽出腳踏墊長條物，右手持長條物作勢揮了一下，告訴人有
    閃躲動作，告訴人後退兩步，被告又再度作勢高舉一下該長
    條物，被告與告訴人疑似對話，被告舉起長條物朝告訴人頭
    上揮下去，有碰觸到告訴人頭部」；本院勘驗被證1編號B錄
    影檔案則顯示：「被告與告訴人疑似對話，被告舉起長條物
    朝告訴人頭上揮下去，有碰觸到告訴人頭部」，此有本院之
    勘驗筆錄2份在卷可稽（見本院卷第57至58頁）。由被告當
    時之動作係舉起長條物朝告訴人頭上揮下去，加諸告訴人所
    戴安全帽上確有遭堅硬物品敲擊所致擦痕，有告訴人安全帽
    照片1張在卷足佐（見109年度偵字第8255號卷第47頁上方照
    片），可認定被告當時係故意持刀背敲擊告訴人安全帽，而
    非不小心揮到乙節，已足認定。是以，被告當時不只是持刀
    械朝施明秋作勢揮砍，而係被告持不明刀械之刀背敲打施明
    秋所戴之安全帽，致施明秋心生恐懼乙節甚明，實堪認定。
　㈣綜上所述，本件事證明確，被告犯行洵堪認定。
四、核被告所為係犯刑法277條第1項之傷害罪嫌。其所涉恐嚇危
    害安全罪部分，應為傷害告訴人之實害行為所吸收，不另論罪
    ，附此敘明。　　
五、被告前因公共危險案件，經本院以105年度審交簡字第114號
    判決判處有期徒刑5月確定，並於105年9月23日執行完畢等
    情，有臺灣高等法院被告前案紀錄表在卷足憑，其受徒刑之
    執行完畢，5年以內故意再犯本件有期徒刑以上之罪，為累
    犯。被告對前案所受刑之執行欠缺警惕，再為本案犯行，顯
    未能記取前案刑罰之教訓，足以彰顯其對刑罰反應能力薄弱
    ，如加重其所犯法定最低本刑，並無使其所受刑罰超過其應
    負擔罪責，爰依刑法第47條第1項規定，加重其刑。
六、駁回上訴之理由
　㈠檢察官上訴理由略以：被告僅因細故對告訴人不滿，竟持刀
    械並毆打告訴人頭部，除造成告訴人受傷外，告訴人亦表示
    其心理蒙受莫大壓力，且被告於本案發生後，迄未與告訴人
    達成和解，彌補告訴人所受損害，實難認有悔意，足見原審
    量刑過輕，似有違罪刑相當原則等語。
　㈡經查，本件被告恐嚇危害安全之犯行，確如上訴意旨所言，
    係被告持不明刀械之刀背敲打施明秋所戴之安全帽，原審未
    考量此部分之量刑事實，固有不妥。然被告與告訴人於本院
    業已達成調解，被告並已依調解內容給付乙節，有本院調解
    程序筆錄、本院電話洽辦公務紀錄單在卷可稽（見本院卷第
    101至102頁、第105頁），而調解筆錄亦記載如被告符合緩
    刑之要件，告訴人同意給予緩刑並原諒被告等情。此等有利
    被告之量刑事實，亦為原審所不及審酌。綜此，檢察官指摘
    原判決量刑過輕提起上訴，因告訴人與被告已達成調解，被
    告並己全額賠償告訴人新臺幣（下同）12萬元，檢察官之上
    訴理由即不足採而無理由，應予駁回。
　㈢爰以行為人之責任為基礎，審酌被告有如前所述構成累犯之
    前科紀錄，仍不知悔改，僅因細故對告訴人不滿，竟未能理
    性面對，而為本件犯行，行為實不足取；兼衡其動機、目的
    、先持刀械之刀背敲打告訴人所戴安全帽，旋即又徒手毆打
    告訴人頭部等犯罪情節，及雙方終能達成調解、告訴人之傷
    勢及意見，復考量被告自陳國中畢業之教育程度、在女兒經
    營之資源回收場工作、須扶養其母、犯罪後坦承犯行之態度
    等一切情狀，量處如主文所示之刑，並諭知易科罰金之折算
    標準，以示懲儆。
七、緩刑宣告　
　㈠按刑法第74條第1項第2款所稱「5年以內」未曾受有期徒刑以
    上刑之宣告，應以後案宣示判決之時，而非以後案犯罪之時
    ，為其認定之基準；即後案「宣示判決時」既已逾前案有期
    徒刑執行完畢或赦免後5年以上，雖後案為累犯，但累犯成
    立之要件與宣告緩刑之前提要件（即刑法第74條第1項第1款
    、第2款所示之情形）本不相同，且法律亦無限制累犯不得
    宣告緩刑之規定。故成立累犯者，若符合緩刑之前提要件，
    經審酌後，認其所宣告之刑以暫不執行為適當者，仍非不得
    宣告緩刑（最高法院92年度第18次刑事庭會議決議意旨參照
    ）。經查，被告固曾因公共危險經本院以105年度審交簡字
    第114號判處有期徒刑5月，並於同年9月23日執行完畢等情
    ，已如前述。然查，被告於該案執行完畢後5年以內未曾因
    故意犯罪受有期徒刑以上刑之宣告，有前揭被告前案紀錄表
    足佐，本案犯行雖構成累犯，但本案宣示判決時（即111年1
    2月1日）已逾前案有期徒刑執行完畢日（即105年9月23日）
    5年以上，尚與刑法第74條第1項第2款之宣告緩刑前提要件
    無違。
　㈡審酌被告因一時失慮致罹刑典，並與告訴人成立調解，共賠
    付告訴人12萬元，堪認尚有悔過彌補之誠意。告訴人、告訴
    代理人對於給予被告緩刑宣告表示沒有意見，本院認被告經
    此偵、審程序及刑之宣告後，日後自當知所警惕，信無再犯
    之虞，是本院認對被告所宣告之刑以暫不執行為適當，並參
    酌檢察官對緩刑期間之意見，爰依刑法第74條第1項第2款併
    予宣告緩刑3年，以啟自新。
八、依刑事訴訟法第455條之1第1項、第3項、第368條，判決如
    主文。
本案經檢察官何金陞提起公訴，檢察官黃智炫到庭執行職務。　
　
中　　華　　民　　國　　111 　年　　12　　月　　1 　　日
                  刑事第六庭  審判長法  官  吳永梁
                                    法  官  張琇涵
                                    法  官  林明誼
以上正本證明與原本無異。
不得上訴。
中　　華　　民　　國　　111 　年　　12　　月　　1 　　日
                                    書記官  許原嘉
附錄論罪科刑法條：
中華民國刑法第277條
傷害人之身體或健康者，處5年以下有期徒刑、拘役或50萬元以
下罰金。
犯前項之罪，因而致人於死者，處無期徒刑或7年以上有期徒刑
；致重傷者，處3年以上10年以下有期徒刑。